【裁判字號】    90,上易,1703
【裁判日期】    900921
【裁判案由】    傷害
【裁判全文】
臺灣高等法院刑事判決                            九十年度上易字第一七三號
    上  訴  人
    即  被  告  乙○○
    選任辯護人  羅名威
                林雯澤
右上訴人因傷害案件，不服臺灣板橋地方法院八十九年度易字第四五三三號，中華民
國九十年四月十一日第一審判決（起訴案號：臺灣板橋地方法院檢察署八十九年度偵
字第四五三三號），提起上訴，本院判決如左：
    主  文
原判決撤銷。
乙○○傷害人之身體，處罰金壹萬元，如易服勞役以參佰元折算壹日。
    事  實
一、乙○○係源士林粥品連鎖店之負責人，於民國八十九年五月十日下午二時十五分
    許，在台北縣中和市○○路二三七號丙○○所經營之源士林粥品加盟店前，因源
    士林粥品連鎖店送貨員丁○○送貨至該加盟店而與丙○○就所送貨品發生爭執，
    丁○○遂打電話請乙○○前來處理。乙○○隨即到該加盟店門前，亦與丙○○發
    生爭執，而於丙○○正開啟鐵捲門中之小門欲進入店內取安全帽之際，在丙○○
  右側後方之乙○○竟基於普通傷害之故意，出拳毆打丙○○之右肩，致其左肩亦
    撞擊鐵門框邊，丙○○因而受有右側肩部紅腫及左側肩部輕微紅腫等傷害。
二、案經丙○○訴由台北縣警察局中和分局報請台灣板橋地方法院檢察署檢察官偵查
    起訴。
    理  由
一、訊據被告乙○○固坦認右揭時、地與告訴人丙○○發生爭執扯等情，惟矢口否認
    有上開傷害犯行，辯稱：伊要進去查核貨品，丙○○不讓伊進入，所以他用手拉
    住伊，伊有用手撥開他，但沒有撥開，結果他就大叫救命並報警，伊就等警員來
    ，伊並未毆打丙○○云云。經查：
  (一)右揭時、地被告乙○○因與告訴人丙○○就購貨問題發生糾紛，告訴人面向店門
    ，正開啟鐵捲門中之小門欲進入拿取安全帽之際，遭其右側後方之被告乙○○出
    拳毆打告訴人之右肩，致其左肩亦撞擊鐵門框邊，告訴人因而受有右側肩部紅腫
    及左側肩部輕微紅腫等傷害之事實，業據告訴人丙○○迭於警訊及偵、審中指訴
    綦詳（參見偵查卷第三頁反面、第十二至十三頁、原審卷第五四頁、本院九十年
    六月六日調查筆錄、本院九十年七月十六日調查筆錄「此部分原筆錄記載『我人
    在被告的右後方』經勘驗錄音帶已為書記官更正筆錄為『被告是在我的右後方』
    」），並無不一致，且有中和國泰聯合診所八十九年五月十日出具之診斷證明書
    影本一紙、九十年三月十九日、九十年六月十七日函及甲種診斷書各一份附於偵
    查卷、原審卷及本院卷（參見偵查卷第六頁、原審卷第三九頁）足據，足徵告訴
    人之指訴，應非子虛。
  (二)被告初於警訊中供稱：丙○○藉故喊稱伊打他，伊等沒有拉扯云云（參見偵查卷
    第五頁反面），而於檢察官偵訊中又改稱：伊與丙○○有拉扯，伊已進入丙○○
    店內，他才將伊拉出來云云（參見偵查卷第十二頁反面），至本院九十年六月六
    日調查中又改稱：有拉扯，但沒有進入丙○○之店內等語，且證人即被告所僱用
    之員工丁○○於偵查中亦證稱：被告要進去，丙○○不讓他進去等語（參見偵查
    卷第十六頁反面），是被告對於糾紛發生之過程先隱瞞全部事實，之後經告訴人
    及證人之指證，始陸續供述部分實情，且被告及告訴人均經法務部調查局為測謊
    鑑定之結果，認被告稱：「其未打丙○○，經測試呈情緒波動反應，研判有說謊
    」；告訴人稱：「乙○○有打他，經測試無情緒波動反應，研判未說謊」，此有
    八十九年九月二十八日法務部調查局（八九）陸（三）字第八九○六三八○三號
    鑑定通知書一紙在卷（參見偵查卷第十九頁）可按，足認被告自始即有隱匿進而
    供述不實之情形。
  (三)證人即被告之員工丁○○雖於偵查中證稱告訴人及被告二人僅有拉扯，並未見到
    被告有毆打告訴人等語（參見偵查卷第十六頁反面），且於原審調查中證稱：乙○○的位置是面對小鐵門，算是門外，伊站在外面，丙○○是在門的右後方。丙○○距離鐵門比較遠，是乙○○先生要進去，他們站的位置沒有其他的東西等語
    （參見原審卷第五二頁），此項證言雖與被告事後於本院九十年七月十六日調查
    時所供述之情節及繪製之現場圖相符，然與告訴人上開所述其面對小鐵門而被告
    在其右側後方，則有不同。經查，1.證人丁○○於原審調查中證稱：告訴人有喊
    被告打人，且當時告訴人有要求伊報警，但其行動電話已無電力，致未受託報警
    （參見原審卷第五一頁），若告訴人未遭被告毆打，豈會要求證人丁○○報警？
    顯見告訴人確遭不當攻擊，始有激烈之反應。2.又告訴人於八十九年五月十日下
    午二時十五分許發生糾紛後，即於同日下午三時九分十九秒，至中和龍佑醫院掛
    號準備看診，因病患過多，乃退掛號，改於同日下午四時八分許，至中和國泰合
    診所驗傷，再於同日下午四時四十分許，至南勢角派出所接受警察詢問，此為告
    訴人丙○○於本院九十年七月十六日調查中陳稱無訛，並有中和龍佑醫院九十年
    六月十八日（九○）佑院池字第○○六一八號函、中和國泰聯合診所八十九年五
    月十日（參見偵查卷第六頁）、九十年六月十七日函及甲種診斷書各一份附於偵
    查卷及本院卷可查，應認屬實。而依中和國泰聯合診所醫師甲○○出具之該甲種
    診斷證明書所示，告訴人丙○○當時受有右側肩部紅腫及左側肩部輕微紅腫等之
    傷害，且證人甲○○於本院九十年八月十五日調查中結證稱：被告主訴的內容是
    右邊肩膀被人打，左邊肩膀上有一點紅塊，伊在診斷就把左邊肩膀紅腫紀錄下來
    等語，雖告訴人於警訊中所呈該院出具之診斷證明書僅載明「右側肩部紅脹傷」
    ，未為詳細之記述，然證人甲○○所證則與上開卷附中和國泰聯合診所九十年六
    月十七日函所附之詳細之甲種診斷證明書所載相同，且有該診所於八十九年五月
    十日出具之繳費（包括掛號及診療費）收據及九十年六月十七日更正繳費收據上
    日期之函文附於本院卷可查，上開中和國泰聯合診所所出具之診斷證明書，應無
    不實之處，而上開傷害當可認定。至被告所辯診斷證明書及收據上告訴人之出生
    年月日有誤、或未記載、或告訴人未掛號即診療等語，當不影響本院對於上開傷
    害造成之認定。是告訴人於八十九年五月十日下午二時十五分許與被告發生糾紛
    ，隨即前往醫院診斷，該傷害應認係於糾紛中告訴人所指為被告毆打所造成，當
    無疑義。3.況告訴人丙○○在發生本件糾紛前，尚為被告之加盟店，彼此有長期
    生意上之依存關係，並無怨隙，因本件偶發之事端，當無攀誣之理，亦無捏造傷
    害之必要。則證人丁○○及被告上開所供證「告訴人係在被告右後方」之位置，
    應不可能發生上述告訴人左、右肩之傷害，顯與事實不符，從而，證人丁○○關
    於被告未打告訴人云云，參之其與被告有僱傭關係，顯係迴護之詞，尚難採信。
  (四)綜上所述，被告上開所辯，應係卸責之詞，不足採信。本件事證明確，被告犯行
    ，應堪認定。
三、核被告所為，係犯刑法第二百七十七條第一項之傷害罪。
四、原審認被告罪證明確，而予以論罪科刑，固非無見。惟查，原審未審酌告訴人除
    受有右側肩部紅脹傷之傷害外，左肩部亦受有紅腫之傷害，顯有未合；又被告不
    但未坦承犯行、而且未與告訴人就民事部分達成賠償和解，原審竟以被告一時失
慮，偶罹刑典，經此刑之宣告後，應知警惕而無再犯之虞，而認暫不執行其刑為
    當，予以宣告緩刑二年，亦有未合。被告仍執陳詞否認犯罪，固無理由，惟原判
    決既有如上可議之處，自應由本院將原判決撤銷改判。爰審酌被告因送貨糾紛而
    生之犯罪動機、目的、手段，告訴人所受傷害、及其品性、生活狀況、智識程度
    ，及犯罪後態度等一切情狀，量處如主文第二項所示之刑，並諭知易服勞役之折
    算標準。
據上論斷，應依刑事訴訟法第三百六十九條第一項前段、第三百六十四條、第二百九
十九條第一項前段，刑法第二百七十七條第一項、第四十二條第二項，罰金罰鍰提高
標準條例第一條前段、第二條，判決如主文。
本案經檢察官賴俊雄到庭執行職務
中      華      民      國    九十      年      九      月    二十一    日
                              臺灣高等法院刑事第二十三庭
                                  審判長法  官  黃  瑞  華
                                        法  官  吳      燦
                                        法  官  雷  雯  華
右正本證明與原本無異。
不得上訴。
                                        書記官  陳  思  云
中      華      民      國    九十      年      九      月    二十一    日
附錄：本案論罪科刑法條全文
刑法第二百七十七條第一項
傷害人之身體或健康者，處三年以下有期徒刑，拘役或一千元以下罰金。


司法院資訊處製作；財團法人民間司法改革基金會備份。
